【裁判字號】    99,上訴,642
【裁判日期】    990513
【裁判案由】    違反毒品危害防制條例
【裁判全文】
臺灣高等法院高雄分院刑事判決         99年度上訴字第642號
上  訴  人  臺灣高雄地方法院檢察署檢察官
被      告  甲○○
上列上訴人因被告違反毒品危害防制條例案件，不服臺灣高雄地
方法院99年度審訴字第107 號中華民國99年2 月26日第一審判決
（起訴案號：臺灣高雄地方法院檢察署98年度毒偵字第7257號）
，提起上訴，本院判決如下：
    主  文
原判決撤銷。
甲○○施用第一級毒品，累犯，處有期徒刑拾月，扣案如附表編
號1 、2 所示之物，均沒收銷燬之；扣案如附表編號8 所示之物
，沒收之。又施用第二級毒品，累犯，處有期徒刑陸月，扣案如
附表編號3 、4 所示之物，均沒收之。應執行有期徒刑壹年貳月
，扣案如附表編號1 、2 所示之物，均沒收銷燬之；扣案如附表
編號3 、4 、8 所示之物，均沒收之。
    事  實
一、甲○○前因施用毒品案件，經台灣高雄地方法院以民國94年
    度毒聲字1873號裁定送觀察、勒戒後，認有繼續施用毒品之
    傾向，再經台灣高雄地方法院以94年度毒聲字第2753號裁定
    令入戒治處所施以強制戒治，於95年8 月1 日執行完畢釋放
    。另前因違反麻醉藥品管理條例案件，經最高法院以81年度
    台上字第325 號判決各判處有期徒刑5 年10月、5 月，應執
    行有期徒刑6 年確定，於84年3 月24日縮短刑期假釋出監。
    又假釋期間，先因肅清煙毒條例、麻醉藥品管理條例案件，
    經本院以86年度上訴字第889 號判決各判處有期徒刑3 年2
    月、3 月，應執行有期徒刑3 年3 月確定；復因肅清煙毒條
    例、麻醉藥品管理條例案件，經台灣高雄地方法院以86年度
    訴字第2642號判決各判處有期徒刑3 年5 月、6 月，應執行
    有期徒刑3 年7 月確定，嗣撤銷假釋，上開各案接續執行，
    於91年8 月1 日縮短刑期假釋出監。假釋期間，再因贓物、
    妨害公務案件，經台灣高雄地方法院以94年度訴字第3955號
    判決各判處有期徒刑3 月、10月，應執行有期徒刑1 年確定
    ，嗣撤銷假釋，裁定減刑、定執行刑，接續執行後，於97年
    1 月16日執行完畢出監。詎仍未戒絕，於強制戒治執行完畢
    釋放後5 年內，復基於施用第一級毒品海洛因、第二級毒品
    甲基安非他命之犯意，於98年11月2 日下午某時許，先後在
    高雄市○○區○○路10巷25號住處內，以將甲基安非他命置
    於玻璃球內，再以火燒烤方式，施用第二級毒品甲基安非他
    命1 次；以針筒注射之方式，施用第一級毒品海洛因1 次。
    嗣於同年月3 日上午9 時50分許，在高雄市○○區○○路80
    號10樓之2 住處內，為警查獲，並扣得甲○○所有如附表所
    示之物，且經同意採尿送驗，結果呈嗎啡及甲基安非他命陽
    性反應。
二、案經高雄縣政府警察局鼓山分局報告臺灣高雄地方法院檢察
    署檢察官偵查起訴。
    理  由
一、本件被告甲○○所犯係死刑、無期徒刑、最輕本刑為3 年以
    上有期徒刑以外之罪，已經被告就被訴事實先為有罪之陳述
    ，經審判長告知被告簡式審判程序之旨，並聽取當事人之意
    見後，依刑事訴訟法第273 條之1 第1 項之規定，裁定進行
    簡式審判程序。又本件關於下列所引證據，依同法第273 條
    之2 規定，不受第159 條第1 項關於傳聞法則規定之限制，
    依法均有證據能力，合先敘明。
二、上開犯罪事實，均據被告於原審及本院審理時坦白承認。而
    被告尿液經送高雄市立凱旋醫院鑑驗後，結果分別呈嗎啡及
    甲基安非他命陽性反應（係以GC／MS方式檢驗），有該醫院
    98年11月25日濫用藥物尿液檢驗報告可參。而氣相層析質譜
    儀（GC／MS）乃目前就藥物篩檢結果必須進一步確認時最常
    採用之確認方法，因此在良好的操作條件之下，以氣相層析
    質譜儀作藥物及其代謝物之定性及定量分析，幾乎不會有偽
    陽性反應產生，業經行政院國軍退除役官輔導委員會台北榮
    民總醫院於83年4 月7 日以（83）北總內字第03059 號函示
    明確。又海洛因係嗎啡經化學合成之半人工合成品，毒性倍
    於嗎啡，其經吸食或施打入人體，經新陳代謝作用又分解成
    嗎啡，故海洛因在進入人體後，均以嗎啡型態排於尿液中，
    故於吸食或施打海洛因者尿液中，可檢出嗎啡陽性反應，業
    經憲兵司令部80年5 月7 日以（80）鑑驗字第1746號函示明
    確。另甲基安非他命經口服投與後約百分之70於24小時內自
    尿中排出，約百分之90於96小時內自尿中排出，且甲基安非
    他命成分之檢出與其投與方式、投與量、個人體質、採尿時
    間與檢測儀器之精密度等諸多方式有關，因此僅憑尿液中呈
    甲基安非他命陽性反應，並無法確實推算吸食時間距採集時
    間之長短，惟依上述資料推斷，最長不會超過4 日即96小時
    ，亦經行政院衛生署藥物食品檢驗局81年2 月8 日81藥檢一
    字第001156號函示明確。從而，被告尿液經以氣相層析質譜
    儀鑑驗後，結果呈嗎啡及甲基安非他命陽性反應，已如前述
    ，是依前開函示意旨，被告上開自白核與事實相符，其施用
    第一級毒品海洛因、第二級毒品甲基安非他命各1 次之犯行
    ，均堪認定。
三、論罪科刑部分：
  (一)按犯毒品危害防制條例第10條之罪，經觀察、勒戒後，認無
    繼續施用毒品之傾向，應即釋放，並為不起訴處分；認有繼
    續施用毒品之傾向者，應由檢察官聲請法院裁定令入戒治處
    所施以強制戒治，至無繼續戒治之必要，強制戒治期滿，應
    即釋放，由檢察官為不起訴處分。經觀察勒戒、強制戒治執
    行完畢釋放後，5 年內再犯第10條之罪，依93年1 月9 日修
    正施行之毒品危害防制條例第23條第2 項規定意旨，應由檢
    察官偵查起訴。又依修正後之規定，僅限於「初犯」及「5
    年後再犯」二種情形，始應先經觀察、勒戒或強制戒治程序
    。倘被告於5 年內已再犯，經依法追訴處罰，縱其第3 次（
    或第3 次以上）再度施用毒品之時間，在初犯經觀察、勒戒
    或強制戒治執行完畢釋放5 年以後，已不合於「5 年後再犯
    」之規定，且因已於「5 年內再犯」，顯見其再犯率甚高，
    原實施觀察、勒戒或強制戒治，已無法收其實效，即應依該
    條例第10條處罰（最高法院97年度第5 次刑事庭會議決議參
    照）。
  (二)查被告前因施用毒品案件，經原審法院以94年度毒聲字1873
    號裁定送觀察、勒戒後，認有繼續施用毒品之傾向，再經原
    審法院以94年度毒聲字第2753號裁定令入戒治處所施以強制
    戒治，於95年8 月1 日執行完畢釋放等情，有臺灣高雄地方
    法院檢察署刑案資料查註紀錄表、臺灣高等法院被告前案紀
    錄表及臺灣高雄地方法院被告院內索引卡記錄表可證。因被
    告於強制戒治執行完畢釋放後，5 年內再犯毒品危害防制條
    例第10條之罪，是依前開說明，應依法論科。
  (三)另海洛因、甲基安非他命為毒品危害防制條例所稱之第一、
    二級毒品，此觀諸該條例第2 條第2 項第1 款、第2 款甚明
    ，被告施用上開毒品，核其所為，係違反毒品危害防制條例
    第10條第1 項之施用第一級毒品罪、第10條第2 項之施用第
    二級毒品罪。被告各次施用第一、二級毒品前持有第一、二
    級毒品，及被查獲時持有第一級毒品之行為，本應各論以持
    有之罪，惟各該次持有毒品之低度行為均為其後施用毒品之
    高度行為所吸收，均不另論罪。被告有如事實欄所載徒刑之
    宣告及執行完畢之事實，有上開前案紀錄表可參，其受有期
    徒刑執行完畢後，5 年內故意再犯本件有期徒刑以上之2 罪
    ，均為累犯，應各依刑法第47條第1 項之規定，加重其刑。
    被告所犯上開2 罪間，犯意各別，應予分論併罰。
四、原審據以論罪科刑，固非無見。惟查被告前因施用毒品案件
    ，經原審法院以民國94年度毒聲字1873號裁定送觀察、勒戒
    後，認有繼續施用毒品之傾向，再經台灣高雄地方法院以94
    年度毒聲字第2753號裁定令入戒治處所施以強制戒治，於95
    年8 月1 日執行完畢釋放。另前因違反麻醉藥品管理條例案
    件，經最高法院以81年度台上字第325 號判決各判處有期徒
    刑5 年10月、5 月，應執行有期徒刑6 年確定，於84年3 月
    24日縮短刑期假釋出監。又假釋期間，先因肅清煙毒條例、
    麻醉藥品管理條例案件，經本院以86年度上訴字第889 號判
    決各判處有期徒刑3 年2 月、3 月，應執行有期徒刑3 年3
    月確定；復因肅清煙毒條例、麻醉藥品管理條例案件，經原
    審法院以86年度訴字第2642號判決各判處有期徒刑3 年5 月
    、6 月，應執行有期徒刑3 年7 月確定，嗣撤銷假釋，上開
    各案接續執行，於91年8 月1 日縮短刑期假釋出監，已如前
    述，足見被告生活上均與毒品有關，且其同時施用毒品2 種
    ，毒癮已深。而其經觀察勒戒、強制戒治後，均未戒絕毒品
    ，另再施用毒品，顯見自制力不足，無法擺脫毒品依賴，量
    刑自不應從輕。原審量處被告甲○○施用第一級毒品部分有
    期徒刑7 月；施用第二級毒品部分有期徒刑3 月；並定其應
    執行刑有期徒刑9 月；尚嫌過輕。檢察官上訴意旨，執此指
    摘原判決不當，為有理由，自應由本院將原判決撤銷改判。
    爰審酌被告經觀察勒戒、強制戒治後，均未戒絕毒品，另再
    施用毒品，顯見其自制力不足，無法擺脫毒品，應藉由適當
    刑罰之執行，以收教化之功能等一切情狀，分別量處如主文
    第2 項所示之刑，並定其應執行之刑。扣案如附表編號1 、
    2 所示之物，經送驗後，確含有或殘有海洛因之成分，有法
    務部調查局98年12月16日調科壹字第09 8230331號濫用藥物
    實驗室鑑定書、高雄醫學大學附設中和紀念醫院99年1 月19
    日檢驗報告可參。其中海洛因係毒品，不問屬於犯人與否，
    均依毒品危害防制條例第18條第1 項前段規定，均宣告沒收
    銷燬之。另毒品之外包裝及注射針筒，因均與毒品難以析離
    ，應均視同毒品，均一併宣告沒收銷毀之。扣案如附表編號
    8 所示之物，係被告所有預備供施用海洛因所用之物；扣案
    如附表編號3 、4 所示之物，均係被告所有供施用甲基安非
    他命所用之物，業據被告於原審法院準備程序中供明在卷，
    依刑法38條第1 項第2 款之規定，宣告沒收之。至送驗耗損
    部分，因已滅失，爰不宣告沒收銷燬之。至扣案如附表編號
    5 至7 、9 至12所示之物及手銬部分，因核與本案無關，爰
    均不宣告沒收，一併敘明。
據上論結，應依刑事訴訟法第369 條第1 項前段、第364 條、第
299 條第1 項前段、第273 條之1 第1 項，毒品危害防制條例第
10條第1 項、第2 項、第18條第1 項前段，刑法第11條、第47條
第1 項、第38條第1 項第2 款、第51條第5 款，判決如主文。
本案經檢察官方娜蓉到庭執行職務。
中    華    民    國    99    年    5     月    13    日
                  刑事第五庭
                              審判長法  官  曾永宗
                                    法  官  鍾宗霖
                                    法  官  任森銓
以上正本證明與原本無異。
施用第二級毒品部分，不得上訴。
施用第一級毒品部分如不服本判決應於收受本判決後10日內向本
院提出上訴書狀，其未敘述上訴理由者，並得於提起上訴後10日
內向本院補提理由書狀（均須按他造當事人之人數附繕本）「切
勿逕送上級法院」。
中    華    民    國    99    年    5     月    13    日
                                    書記官  呂素珍
附錄本件判決論罪科刑法條：
毒品危害防制條例第10條
施用第一級毒品者，處 6 月以上 5 年以下有期徒刑。
施用第二級毒品者，處 3 年以下有期徒刑。
┌─────────────────────────────────┐
│附表：                                                            │
├─┬───────┬────┬──────────────────┤
│編│扣押物品名稱  │  數量  │說明                                │
│號│              │        │                                    │
├─┼───────┼────┼──────────────────┤
│1 │海洛因        │  玖包  │均含包裝袋，合計驗後淨重零點捌伍公克│
│  │              │        │（起訴書誤載8包）                   │
├─┼───────┼────┼──────────────────┤
│2 │注射針筒      │  貳支  │檢驗結果呈海洛因陽性反應            │
├─┼───────┼────┼──────────────────┤
│3 │吸管          │  貳支  │被告所有供施用甲基安非他命所用之物  │
├─┼───────┼────┼──────────────────┤
│4 │吸食器        │  壹組  │被告所有供施用甲基安非他命所用之物  │
├─┼───────┼────┼──────────────────┤
│5 │電子秤        │  壹台  │經驗上與本案犯行無關                │
├─┼───────┼────┼──────────────────┤
│6 │眼鏡盒        │  壹個  │與本案犯行無關                      │
├─┼───────┼────┼──────────────────┤
│7 │空夾鍊袋      │貳拾玖個│與本案犯行無關                      │
├─┼───────┼────┼──────────────────┤
│8 │葡萄糖        │  壹包  │被告所有供預備施用海洛因所用之物    │
├─┼───────┼────┼──────────────────┤
│9 │手機          │  伍支  │與本案犯行無關                      │
├─┼───────┼────┼──────────────────┤
│10│瓦斯槍        │  貳把  │與本案犯行無關                      │
├─┼───────┼────┼──────────────────┤
│11│鋼珠          │  壹包  │與本案犯行無關                      │
├─┼───────┼────┼──────────────────┤
│12│彈簧刀        │  壹支  │與本案犯行無關                      │
└─┴───────┴────┴──────────────────┘

司法院資訊處製作；財團法人民間司法改革基金會備份。
